最　高　行　政　法　院　裁　定
                                     100年度裁字第1361號
上  訴  人　郭碧玉
被 上訴 人　財政部臺北市國稅局
代　表　人　陳金鑑
上列當事人間綜合所得稅事件，上訴人對於中華民國100年2月24
日臺北高等行政法院99年度訴字第2272號判決，提起上訴，本院
裁定如下：
　　主  文
上訴駁回。
上訴審訴訟費用由上訴人負擔。
　　理  由
一、按對於高等行政法院判決之上訴，非以其違背法令為理由，
    不得為之，行政訴訟法第242條定有明文。依同法第243條第
    1項規定，判決不適用法規或適用不當者，為違背法令；而
    判決有同條第2項所列各款情形之一者，為當然違背法令。
    是當事人對於高等行政法院判決上訴，如依行政訴訟法第24
    3條第1項規定，以高等行政法院判決有不適用法規或適用不
    當為理由時，其上訴狀或理由書應有具體之指摘，並揭示該
    法規之條項或其內容；若係成文法以外之法則，應揭示該法
    則之旨趣，倘為司法院解釋或本院之判例，則應揭示該判解
    之字號或其內容。如以行政訴訟法第243條第2項所列各款情
    形為理由時，其上訴狀或理由書，應揭示合於該條項各款之
    事實。上訴狀或理由書如未依此項方法表明者，即難認為已
    對高等行政法院判決之違背法令有具體之指摘，其上訴自難
    認為合法。
二、緣上訴人民國（下同）93年度綜合所得稅結算申報，於列舉
    扣除額項下列報捐贈未上市（櫃）大正系統股份有限公司（
    下稱大正公司）股票予金門縣立金城國民中學（下稱金城國
    中）之捐贈扣除額新臺幣（下同）27,999,930元；案經被上
    訴人依據臺灣板橋地方法院檢察署（下稱板橋地檢署）通報
    及查得資料，以原上訴人明知實際支付購買款項僅為列報扣
    除額之27%，卻仍以全額申報列舉扣除，致虛報捐贈扣除額
    20,439,949元（27,999,930元－27,999,930元×27%），短
    漏所得稅額8,175,979元，經審理違章成立，乃按所漏稅額
    處以1倍之罰鍰計8,175,979元（本稅部分業經本院99年度判
    字第437號判決確定在案）。上訴人不服，申請復查，未獲
    變更，提起訴願遭決定駁回，提起行政訴訟又遭原審駁回，
    遂提起本件上訴。
三、本件上訴人對於高等行政法院判決上訴，略以：上訴人依行
    為時稅捐法令僅有之規定，執政府機構所開立之受贈憑證，
    以捐贈時公司之資產淨值填報捐贈列舉扣除額，縱較實際購
    股金額為低，惟並未偽造、變造或竄改任何文件，而誠實揭
    露於申報書中，當無違反稅法上誠實申報義務，難認有故意
    短漏報所得額之情形，縱被上訴人認資產淨值與取得成本確
    有落差，亦僅為見解不同，而係於核課時不予認列，應予補
    徵所得稅之問題，尚與得逕行裁罰之要件尚屬有間。就此原
    判決將補徵要件與裁罰要件加以混淆，自有判決理由不備及
    適用法則不當之違法。原判決就虛報扣除額是否屬於所得稅
    法第110條第1項所規範之對象乙節，認扣除額列報有誤亦屬
    所得稅法第110條第1項所規範之行為態樣，惟上開法條之處
    罰，係以納稅義務人就其應申報課稅之所得額有漏報或短報
    為前提。上訴人既非對應申報課稅之所得有漏報或短報情事
    ，自不得依該規定處罰，此為依法律保留原則之當然文義解
    釋，詎原審逕援用違法令釋認定被上訴人之裁處適法，其判
    決顯有違背法則及適用法規不當之違誤。又原判決據行為後
    財政部94年7月之函釋及金門縣政府94年10月拒絕受贈之事
    實，認定上訴人於申報當時即有意以無效之捐贈列報捐贈列
    舉扣除額，有故意過失，進而肯認被上訴人所為之裁處適法
    ，顯已嚴重違背經驗法則及論理法則，且原審再援引未經授
    權之違法令釋，肯認緩起訴處分並無一事不二罰之適用，顯
    均有判決適用法規不當而違背法令之違誤。另原審就被上訴
    人所裁處之罰鍰，亦應減除緩起訴處分金450,000元之爭點
    全無說明，顯有不備理由違誤等語。惟按證據之取捨與當事
    人所希冀者不同，致其事實之認定亦異於該當事人之主張者
    ，不得謂為原判決有違背法令之情形。又證據之證明力如何
    或如何調查事實，事實審法院有衡情斟酌之權，苟已斟酌全
    辯論意旨及調查證據之結果，而未違背論理法則或經驗法則
    ，自不得遽指為違法。而本件罰鍰事件之本稅部分業經本院
    99年度判字第437號判決確定在案（見原審卷第115頁以下）
    ；又上訴人亦在臺灣板橋地方法院檢察署檢察官97年度偵字
    第7014號刑事偵查案件坦承：「透過李振嘉招攬而捐贈股票
    給金門縣立金城國民中學，並申報2799萬9930元捐贈列舉扣
    除額，惟實際上僅繳納百分之27之款項等情不諱．．．」（
    見原處分卷第15頁以下）足見其有可歸責事由即故意或過失
    ，依所得稅第110條第1項應予論罰亦明；再者，「檢察官為
    緩起訴處分者，得命被告於一定期間內遵守或履行左列各款
    事項．．．向公庫或指定之公益團體、地方自治團體支付依
    訂之金額。」為刑事訴訟法第253條之2第1項所規定，上訴
    人向地方自治團體臺北縣政府（現改制為新北市政府）繳納
    450,000元，其性質乃檢察官為緩起訴處分時對上訴人所為
    特殊處置，原判決認非刑罰之一種，尚無不合。經核原判決
    已詳述其得心證之證據及理由，並一一指駁上訴人主張不可
    採在案，並已就本件裁罰倍數修正予以審酌，本院核其所適
    用之法規與該案應適用之法規不相違背，與解釋判例亦無牴
    觸。上訴人之上訴理由，無非重述其在原審業經主張而為原
    判決摒棄不採之陳詞，並執其個人主觀之法律見解，就原審
    所為論斷、證據取捨及事實認定職權之行使為指摘，所稱原
    判決將核課處分與處罰要件混為一談，未就裁罰要件予以講
    究顯有違法等語，核屬其個人主觀對法律見解之歧異，並就
    原審已論斷者，泛言未論斷，或就原審所為論斷，泛言其論
    斷矛盾，均尚非具體說明其有何不適用法規或適用法規不當
    之情形，並揭示該法規之條項或其內容，及合於行政訴訟法
    第243條第2項所列各款之事實，難認對該判決之如何違背法
    令已有具體之指摘。依首開規定及說明，應認其上訴為不合
    法。
四、據上論結，本件上訴為不合法。依行政訴訟法第249條第1項
    前段、第104條、民事訴訟法第95條、第78條，裁定如主文
    。
中　　華　　民　　國　　100　 年　　5　　 月　　26　　日
                    最高行政法院第六庭
                        審判長法官　黃　合　文
                              法官　鄭　忠　仁
                              法官　劉　介　中
                              法官　帥　嘉　寶
                              法官　陳　鴻　斌

以  上  正  本  證  明  與  原  本  無  異
中　　華　　民　　國　　100　 年　　5　　 月　　26　　日
　　　　　　　　　　　　　　　書記官　王　史　民